【裁判字號】    91,易,3053
【裁判日期】    920630
【裁判案由】    傷害等
【裁判全文】
臺灣板橋地方法院刑事判決                        九十一年度易字第三五三號
    公  訴  人  臺灣板橋地方法院檢察署檢察官
    被      告  乙○○
                丙○○
    共      同
    選任辯護人  連兆宗律師
右列被告因傷害等案件，經檢察官提起公訴 (九十一年度偵字第七九○號)，本院判
決如左：
    主  文
乙○○、丙○○共同傷害人之身體，因而致人於重傷，各處有期徒刑參年貳月。
丙○○被訴毀損部分公訴不受理。
    事  實
一、緣甲○○與乙○○之子黃彥彬間有債務糾紛，乙○○乃承諾代償債務新台幣（下
    同）二十萬元，並簽發本票予甲○○收執。嗣民國九十年七月十五日晚間二十二
    時許，甲○○偕同友人丁○○前往臺北縣板橋市○○路○段一一七巷三十四號二
    樓，擬向乙○○索討債務，詎乙○○竟與其子丙○○及其他數名不詳姓名之人，
    共同基於傷害人身體之犯意，於甲○○上樓敲門之際，乙○○即高喊捉賊，甲○○與丁○○見情狀有異，乃分頭逃跑，乙○○與丙○○及其餘男子則分持棍棒、
    高爾夫球桿自後追趕，其後因甲○○駕車逃離，而丁○○逃至該巷口躲入便利商
    店內，惟仍為隨後趕至之不詳姓名男子捉住，拖回乙○○住處前，由乙○○、丙○○與其餘男子共同圍毆丁○○，造成丁○○身體胸、背部多處挫傷、右膝挫傷
    、左手肘部裂傷、挫傷及右眼球挫傷併上眼臉裂傷、前房出血、水晶體移位與疑
    似眼球破裂之傷害，而丁○○嗣經送醫救治，經治療結果，其右眼視力僅剩０．
    ０三無法回復，已達毀敗一目視能之重傷害程度。
二、案經丁○○、甲○○訴由臺北縣政府警察局板橋分局報告臺灣板橋地方法院檢察
    署檢察官偵查起訴。
    理  由
壹、有罪部分（即被告等共同傷害部分）：
一、訊據被告乙○○、丙○○均矢口否認有何前揭犯行，被告乙○○辯稱：甲○○至
    伊家敲門，伊開門後，因當時樓梯間燈光昏暗，伊就大喊捉賊，詎丁○○、甲○○往樓下跑，隨即左鄰右舍都跑出來幫忙追趕，其後捉到丁○○，伊僅有以右手
    打丁○○左臉，並無毆擊其眼部，至於毆打丁○○之人，伊均不認識，亦不知渠
    等姓名云云，被告丙○○則辯稱：當時伊只有去追甲○○所駕駛之小客車，並未
    參與圍毆丁○○，待伊未追到甲○○，返回住處前時，看到救護車將丁○○送往
    醫院，伊即返家休息，對於告訴人丁○○指訴伊亦有出手毆打渠乙節，惟伊當時
    因受有腳傷無法跑快，自無法於追趕甲○○之小客車後，旋再返回原處共同圍毆
    葉嘉佑，更何況告訴人丁○○之右眼素有視神精病變之病史，其視力無法恢復應
    係其原有舊疾所致，與伊等無涉云云。經查：
(一)本件傷害案件之緣起為被告乙○○之子黃彥彬因與告訴人甲○○間有債務糾紛，
    經甲○○與乙○○協商償債結果，被告乙○○同意代為清償債務二十萬元，並簽
    立本票予甲○○收執，嗣告訴人甲○○與丁○○於該日共赴被告乙○○住處擬向
    其收取款項等情，業據告訴人甲○○於警訊中供述甚詳，亦為被告乙○○所不爭
    （參見警訊筆錄），至被告乙○○嗣於審理中雖改稱：因為他們事先沒有打電話
    跟伊聯絡，所以並不知道是他們云云，惟被告乙○○既供承曾開立本票予告訴人
    甲○○，且約定於當日前來取款，自應知當日敲門之人乃甲○○，嗣本院再訊以
    ：為何當時會喊捉賊乙節，其復供稱：伊要開門，但是比較慢，結果他們就踢我
    門，伊認為有什麼事情要等到伊開門再說，不能踢伊門，所以伊才喊抓賊的等語
    ，顯然被告乙○○已預見渠等前來索債，猶假藉捉賊之詞，以達嚇退告訴人索債
    之目的甚明。
(二)其次，告訴人甲○○與丁○○於聽聞被告乙○○喊叫捉賊，並見兩名男子手持棍
    棒，因認情況有異，乃分別逃離現場等情，分據告訴人丁○○於警訊中指稱：「
    伊於九十年七月十五日晚上二十二時許陪同朋友甲○○一同前往板橋市○○路○
    段一一七巷三十四號二樓欲找乙○○索討二十萬元之和解金，當時由甲○○上樓
    敲門，伊在一樓門口等候，約三、四十秒後伊即看見有兩名男子手持棍棒追打甲○○下樓，伊見苗頭不對便向四川路一一七巷口逃跑，甲○○則分頭反向逃跑，
    伊跑到巷口一間便利商店躲藏，約一分鐘後我看見丙○○及一名不詳姓名男子持
    高爾夫球桿走過來，伊便走出去欲與他們溝通，正想開口講話時，渠兩人就將伊
    強拉往乙○○家之方向，且邊走邊打，不讓伊有開口的機會，丙○○徒手用拳頭
    打我臉部，另一男子則用高爾夫球桿打擊我的右眼，一時血流滿面，此時又有二
    名男子衝過來用拳頭猛毆我臉部及身體，直到四川路二段一一七巷三十四號一樓
    前他們就邊打我邊將我拖拉至屋內，乙○○即持木棍共同圍毆我，致伊不支倒地
    ，此刻又有一輛自小客車到達，約有五個人下車，其中二名男子亦進來用拳頭毆
    打我，後來警察據報到場才通知救護車將我送至亞東醫院急救」等語（參見偵查
    卷第十四頁背面、第十四之一頁），及告訴人甲○○指訴稱：「當時伊陪朋友一
    起去乙○○住家，找乙○○要錢，結果敲門之後，乙○○及其子丙○○拿木棍出
    來，伊見狀便往樓下跑，而乙○○及丙○○從後面追下來，另外樓下有輛自小客
    車裡面也衝出四個人出來，要追打我們兩個人，伊與丁○○分開往兩頭跑，伊邊
    跑邊往後看，看到丙○○在砸伊車子，另外乙○○和幾個人追打丁○○，致丁○○受重傷」等語明確（參見偵查卷第十五頁背面），於本院審理中仍為相同之供
    述，是被告等確有為上開傷害行為無誤，質之被告乙○○亦不否認當時十多名不
    詳路人持棍棒毆打丁○○等語，惟衡諸常情，本件之肇端為告訴人甲○○向被告
    乙○○索償債務，而被告乙○○為償債之債務人，縱然其於告訴人至其住處後藉
    詞捉賊而引呼鄰人協助，惟依告訴人甲○○之供述，於敲門後旋見男子持木棍衝
    出，並分別追趕甲○○與丁○○，顯見被告等人早有預備，則渠等共同傷害之意
    圖亦臻明確。
(三)至被告丙○○辯以：因伊當時去追甲○○，追至巷尾，且因伊當時受有腳傷，自
    不可能於短時間內追逐甲○○車子後，再返回巷頭毆打丁○○云云，惟查，被告
    丙○○於下樓後追趕告訴人甲○○小客車之經過，業經告訴人甲○○於審理中供
    稱：「伊是開車往巷尾跑，當時伊坐上車子開動，因為一時緊張，手煞車沒有放
    下來，所以車子行進很慢，車子還未到達巷尾，就被丙○○追到用木棍打破後擋
    風玻璃，待伊開到巷尾發現手煞車沒放，等伊放下手煞車後，就能正常行駛，當
    伊左轉離開巷子時，就看到丙○○往回走，從伊上車到擺脫丙○○為止，期間不
    到一分鐘，之後發生的事，伊就不清楚了」等語，足見告訴人甲○○為避免遭受
    被告丙○○之追趕，隨即駕車逃逸，雖其手煞車未及放下，惟依一般駕車經驗，
    縱然其手煞車未解除，車輛仍可拖曳行駛，因之其於駕車逃離時，猶為被告丙○○所追及，復觀之卷附之告訴人甲○○遭被告丙○○毀損之小客車照片，其小客
    車前後擋風玻璃、右前葉子鈑、引擎蓋、後車箱蓋、車內音響喇叭多處均遭砸毀
    ，其損壞範圍遍及車身，足認被告丙○○於追趕甲○○之時，其行動舉止並無大
    礙，否則如何能造成該小客車車身前後多處毀損？則被告丙○○所辯其受有腳傷
    之辯解，顯難令人置信，復經本院於九十二年三月十一日赴現場勘驗結果，本件
    事發地點之臺北縣板橋市○○路○段一一七巷巷道，巷長約二百五十至二百七十
    公尺，被告乙○○住處大約位於該巷巷中，依告訴人甲○○所稱，當時係將車輛
    停放在被告住處之對面即同巷三十五號前（參見勘驗筆錄後附之現場簡圖），後
    於被告丙○○追趕時始駕車逃離，惟衡以告訴人甲○○自停放車輛之地點駛至巷
    尾距離非遠，則被告丙○○於追及甲○○車輛後，砸毀車輛，再於甲○○車輛逃
    離後，返回現場，均未脫離該一一七巷道，則其於極短時間內再返回住處，甚或
    跑至巷道巷首參與圍毆丁○○，應無需花費太多時間，又被告丙○○復辯以：伊
    追甲○○後，回來看見丁○○已上救護車，伊即返家云云。惟訊據告訴人丁○○
    供述：被告丙○○用拳頭打伊臉，在伊眼睛被人打到流血時，他有拿衛生紙幫伊
    擦血等語（參見偵查卷第三十二頁），衡情苟被告丙○○當時確未在場，則告訴
    人丁○○自無為有利於被告丙○○上開供詞之必要，更何況告訴人丁○○於遭眾
    人圍毆時，因渠僅認識被告二人，則於近距離的肢體接觸下，對於辨識毆打渠之
    人，應無困難，是告訴人丁○○指訴被告乙○○、丙○○共同參與毆打渠乙節，
    應堪採信。渠等否認犯行，所辯自不足採。
(四)再者，告訴人丁○○雖罹有雙眼視神經病變之病史，惟其於九十年七月十五日遭
    被告等毆打後，曾分赴亞東紀念醫院及台北榮民總醫院診療，依台北榮民總醫院
    診斷結果，認「告訴人丁○○右眼遭受外傷後視力模糊，當時視力右眼為光感（
    即低於零點零壹），左眼為零點壹，檢查後診斷為右眼外傷性白內障及視網膜病
    變，於住院接受右眼白內障摘除手術，所受之外傷足以影響其視力，其右眼外傷
    併視網膜病變，以及脈絡膜破裂，此次之治療與其之前所罹之視神經病變並無關
    聯，自九十年七月十六日治療後，病患之視力由原先光感，進步到最後一次門診
    （九十二年三月十二日）追蹤時之零點零參，但視網膜中心有結疤，無法進一步
    矯正；未受傷的左眼則有零點玖的視力，顯示病患八十三年之雙眼視神經病變有
    回復，但受傷的右眼則無法恢復」，此有該院九十二年四月十日北總行字第０九
    二０００三三九二號函附卷為證，嗣經本院囑託國立台灣醫學院附設醫院就告訴
    人丁○○視力現況為診斷結果，亦認告訴人右眼視力受損乃肇因於九十年之外傷
    ，亦有該院九十二年六月二日以（九十二）校附醫秘字第九二００００五三０五
    號函附卷可證，是告訴人之右眼視顯已達毀敗視能無以恢復之程度無誤，又被害
    人因被告之上開傷害行為，致受有上開重傷之事實，業如前述，自應認被告之傷
    害行為與被害人之重傷結果間，有相當因果關係。被告所辯告訴人眼部本即罹有
    舊疾，自不能據以認定被告毆打告訴人係構成重傷罪云云，亦非可採。
(五)末以共同正犯，在合同之意思內各自分擔犯罪行為之一部，相互利用他人之行為
    ，以達其犯罪之目的者，即應對全部所發生之結果，共同負責，自無分別何部分
    之傷，孰為下手人之必要，此分別有最高法院二十八年上字第三一一０號、二十
    七年上字第七五五號判例可資參照。訊據被告乙○○固坦稱：只有打丁○○耳光
    云云，被告丙○○則否認毆打丁○○云云，惟被告等均有出手毆打丁○○乙節，
    已據其指訴甚詳，至被告等復辯以毆打丁○○之人，伊等並不認識云云，然依被
    告等與其餘數名不詳姓名之男子，於告訴人丁○○、甲○○前來索債時，分持木
    棍、高爾夫球桿隨即追趕毆打告訴人，依此行為情狀，已足認渠等有為事前準備
    糾眾，待告訴人等到場後，以眾敵寡，是渠等所辯應係有意迴護共犯之推卸之詞
    ，自不足採。另告訴人丁○○指訴：當時被告丙○○與另一持高爾夫球桿之男子
    ，丙○○徒手用拳頭打伊，該男子則持高爾夫球桿打伊右眼，其後乙○○亦手持
    木棍打伊等語，惟依上開所述被告等與其餘數名男子之共同傷害丁○○犯行，自
    足認渠等於傷害丁○○之際，乃基於共同意思範圍內，各自分擔傷害犯罪行為之
    一部，而相互利用他人之行為，以達其犯罪之目的，因之縱然被告等並未下手毆
    擊告訴人眼部之重要部位，惟被告對於其餘參與毆擊之人所造成之結果亦應共同
    負責，是其等與各該數名不詳姓名之男子共犯前開重傷害犯行，應足認定。
(六)綜合上開各節所述，被告等所辯各節均不足採信，從而罪證明確，被告等犯行堪
    以認定。
二、核被告乙○○、丙○○所為，均係犯刑法第二百七十七條第二項後段之傷害致重
    傷罪。又被告等與數名不詳姓名之人彼此間，有共同之犯意聯絡及行為分擔，均
    為共同正犯。爰審酌被告等僅因債務糾紛，於告訴人前來索債時，即率眾毆打告
    訴人，造成其受有右眼毀敗之重傷，及其等犯罪之動機、目的、手段、犯罪所生
    之危害及迄未與被害人達成民事和解，賠償損害等一切情狀，分別量處如主文所
    示之刑，以示懲儆。
貳、公訴不受理部分：
一、公訴意旨略以：被告丙○○復另行起意，於被害人甲○○駕車逃離現場時，單獨
    持棍棒將甲○○所駕駛之該ＣＶ─八九二二號（起訴書誤載為ＣＹ─八九二二號
    ）自用小客車前、後擋風玻璃、右前葉子鈑、引擎蓋、後車箱蓋、車內音響喇叭
    等物砸毀，致不堪使用，足以生損害於甲○○，因認被告丙○○另涉犯刑法第三
    百四十五條之毀損罪。
二、按告訴乃論之罪，告訴人於第一審辯論終結前得撤回其告訴；又告訴經撤回者，
    應諭知不受理之判決；刑事訴訟法第二百三十八條第一項、第三百零三條第三款
    分別定有明文。
三、查本件告訴人甲○○告訴丙○○毀損部分，起訴書認係觸犯刑法第三百四十五條
    之毀損罪嫌，依同法第三百五十七條之規定，須告訴乃論。茲據告訴人甲○○於
    本院審理中撤回對於被告丙○○之毀損告訴（見本院九十二年二月二十六日訊問
    筆錄第二頁），揆之前揭說明，爰就被告丙○○毀損部分為不受理之諭知。
據上論斷，應依刑事訴訟法第二百九十九條第一項前段、第三百零三條第三款，刑法
第二十八條、第二百七十七條第二項後段，判決如主文。
本案經檢察官程秀蘭到庭執行職務
中      華      民      國    九十二    年      六      月     三十     日
                                      臺灣板橋地方法院刑事第六庭
                                          法  官  徐   蘭   萍
右正本證明與原本無異。
如不服本判決，應於判決送達後十日內，向本院提出上訴狀。
                                          書記官  莊   川   億
中      華      民      國    九十二    年      六      月     三十     日
附錄本案論罪科刑法條全文：
刑法第二百七十七條
傷害人之身體或健康者，處三年以下有期徒刑，拘役或一千元以下罰金。
犯前項之罪，因而致人於死者，處無期徒或七年以上有期徒刑；致重傷者，處三年以
上十年以下有期徒刑。


司法院資訊處製作；財團法人民間司法改革基金會備份。
